臺灣高等法院交通事件裁定          100年度交抗字第1079號
抗  告  人
即受處分人  蔡輝煌
上列抗告人因違反道路交通管理處罰條例事件，不服臺灣板橋地
方法院，中華民國100年6月30日所為裁定（100年度交聲字第158
0、1581、1582號），提起抗告，本院裁定如下：
    主  文
抗告駁回。
    理  由
一、按受處分人不服道路交通管理處罰條例第8條所定主管機關
    所為之處罰者，得於接到裁決書之翌日起20日內，向管轄地
    方法院聲明異議，道路交通管理處罰條例第87條第1項定有
    明文。又交通法庭認聲明異議不合法律上之程式，且無從補
    正者，應以裁定駁回之，道路交通事件處理辦法第11條、第
    17條亦明文定之。次按處理違反道路交通管理事件，有關文
    書送達之程序，依行政程序法之規定，違反道路交通管理事
    件統一裁罰基準及處理細則第5條定有明文。而送達，於應
    受送達人之住居所、事務所或營業所為之；於應送達處所不
    獲會晤應受送達人時，得將文書付與有辨別事理能力之同居
    人、受雇人或應送達處所之接收郵件人員；送達，不能依前
    2 條規定為之者，得將文書寄存送達地之地方自治或警察機
    關，並作送達通知書2份，1份黏貼於應受送達人住居所、事
    務所、營業所或其就業處所門首，另1份交由鄰居轉交或置
    於該送達處所信箱或其他適當位置，以為送達；前項情形，
    由郵政機關為送達者，得將文書寄存於送達地之郵政機關，
    行政程序法第72條第1項前段、第73條第1項、第74條第1項
    、第2項分別定有明文。復依行政程序法第74條第1項規定所
    為之寄存送達，並無準用民事訴訟法關於寄存送達自寄存之
    日起10日生效之規定，是文書合法寄存送達後，當自寄存之
    日起即時生送達效力。
二、經查，本件抗告人即受處分人蔡輝煌於附表編號1所示之時
    地，駕駛車牌號碼Z2-2478號自用一般小貨車，因「駕車行
    經有燈光號誌管制之交叉路口闖紅燈」，乃經臺北市政府警
    察局北投分局掣單舉發違規後，由原處分機關即交通部公路
    局臺北區○○○○道路交通管理處罰條例第53條第1項之規
    定，裁處受處分人如附表編號1所示之處分。又受處分人因
    前開違規案件，駕照業經於民國95年6月25日易處逕註在案
    ，卻仍分別於附表編號2、3所示之時地，駕駛車牌號碼451-
    TC號自用大貨車，因「駕駛執照經吊銷仍駕駛聯結車、大客
    車、大貨車」，乃經原處分機關掣單舉發違規後，逾應到案
    日均未到案，依道路交通管理處罰條例第21條之1規定，裁
    處受處分人如附表編號2、3所示之處分等情，有臺北市政府
    警察局92 年1月2日北市警交大字第ABX276773號舉發違反道
    路交通管理事件通知單、原處分機關北監字第400051694號
    、北監字第400051715號舉發違反道路交通管理事件通知單
    ，及95 年5月10日、98年1月20日違反道路交通管理事件裁
    決書共3件等在卷可證。又其中原處分機關北監字第4000516
    94號之舉發違規通知單（即附表編號2部分）雖係向受處分
    人之駕籍地即「新北市○○區○○路240巷10弄19號」為送
    達，此有原處分機關之送達證書、證號查詢汽車駕駛人資料
    各1 紙在卷可考（見原審卷第10、32頁），惟就此經原審當
    庭提示予受處分人辨認，受處分人陳稱：有收到該份通知單
    ，係房東轉交給伊等語（見原審卷第35頁背面）；其餘舉發
    通知單、裁決書均已依受處分人位於「新北市○○區○○路
    305巷15弄3號」之戶籍址為送達，因未會晤應受送達人即受
    處分人，亦無受領人之同居人或受雇人或應受送達處所接受
    郵件人員，乃先後於97年6月3日、95年5月15日、98年2月4
    日依法寄存於中和中正路郵局，並各作成送達通知書2份，1
    份黏貼於應受送達人住居所、事務所、營業所或其就業處所
    門首，1份置於該受送達處所信箱或其他適當位置，以寄存
    送達方式送達予受處分人，此有原處分機關送達證書影本共
    4紙在卷可稽（見原審卷第12、14、16、18頁），足認本件
    裁決書依行政程序法第74條之規定，已分別於95年5月15日
    、98年2月4日生合法送達之效力，不因受處分人實際上有無
    收受而有所異。而受處分人對該裁決如有不服，依照前揭說
    明，其20日之合法提出異議期間應分別自其送達生效之翌日
    95年5月16日及98年2月5日起算，且依法院訴訟當事人在途
    期間標準第4條第1項第1款之規定，扣除在途期間2日，至95
    年6月6日、98年2月26日屆滿。從而，受處分人至遲應分別
    於95年6月6日及98年2月26日以前，向原處分機關提出異議
    ，詎受處分人竟遲至100年5月11日始向原處分機關遞狀聲明
    異議，有原處分機關上開收狀日期之收文戳章在卷可稽，顯
    已逾法定不變期間，其所為之異議不合法律上程式，且無從
    補正，原審乃駁回受處分人之異議，經核並無不當。抗告意
    旨以：其自始均未收到交通部註銷其駕照之行文，其因不知
    駕照已被註銷，始有繼續駕駛大貨車之行為云云，為無理由
    ，應予駁回。
據上論結，應依道路交通管理處罰條例第89條、道路交通事件處
理辦法第25條，刑事訴訟法第412條，裁定如主文。
中    華    民    國   100    年    8     月    24    日
                  刑事第二十一庭審判長法  官  周政達
                                      法  官  趙文
                                      法  官  楊力進
以上正本證明與原本無異。
不得再抗告。
                                      書記官  彭威翔
中    華    民    國   100    年    8     月    24    日
附表：
┌──┬──────┬────┬────┬────┬────┬─────┬───────┬────────────┐
│編號│裁決書編號  │裁決日期│送達日期│違規時間│違規地點│違規事由  │違反道路交通管│處罰主文                │
│    │            │        │        │        │        │          │理處罰條例法條│                        │
├──┼──────┼────┼────┼────┼────┼─────┼───────┼────────────┤
│    │北監自裁字第│95年5 月│95年5 月│92年1 月│臺北市承│駕車行經有│第53條第1項   │罰鍰新台幣5,400 元，並記│
│ 1  │裁40-ABX2767│10日    │15日    │2 日9 時│德路7段 │燈光號誌管│              │違規點數3 點（上開罰鍰逾│
│    │73號        │        │        │25分    │        │制之交叉路│              │期不繳納之處分：自95年6 │
│    │            │        │        │        │        │口闖紅燈  │              │月10日易處吊扣駕照3 個月│
│    │            │        │        │        │        │          │              │；95年6 月24日前未繳送駕│
│    │            │        │        │        │        │          │              │駛執照者，自95年6 月25日│
│    │            │        │        │        │        │          │              │起易處吊銷，並逕行註銷駕│
│    │            │        │        │        │        │          │              │駛執照；駕駛執照經吊（註│
│    │            │        │        │        │        │          │              │）銷後，自95年6 月25日起│
│    │            │        │        │        │        │          │              │1 年內不得重新考領駕駛執│
│    │            │        │        │        │        │          │              │照）                    │
├──┼──────┼────┼────┼────┼────┼─────┼───────┼────────────┤
│ 2  │北監自裁字第│98年1 月│98年2 月│97年5 月│國道1 號│駕駛執照經│第21條之1     │罰鍰8萬元，扣繳駕照。   │
│    │裁00-0000000│20日    │4 日    │1 日5 時│南196 公│吊銷仍駕駛│              │                        │
│    │94號        │        │        │45 分   │里      │聯結車、大│              │                        │
│    │            │        │        │        │        │客車、大貨│              │                        │
│    │            │        │        │        │        │車        │              │                        │
├──┼──────┼────┼────┼────┼────┼─────┼───────┼────────────┤
│ 3  │北監自裁字第│同上    │同上    │97年5 月│福興鄉彰│同上      │同上          │同上                    │
│    │裁00-0000000│        │        │3 日7 時│鹿、中正│          │              │                        │
│    │15號        │        │        │35 分   │路口    │          │              │                        │
└──┴──────┴────┴────┴────┴────┴─────┴───────┴────────────┘